臺灣彰化地方法院民事裁定
110年度監宣字第420號
聲  請  人  阮淑美  

代  理  人  陳秀蘭  
相  對  人  阮永春  


關  係  人  阮天安  

            阮王寶  
上列聲請人聲請監護宣告事件，本院裁定如下：
    主    文
宣告阮永春（男，民國00年0月0日生，身分證統一編號：Z00000
0000號）為受監護宣告之人。
選定阮淑美（女，民國00年0月00日生，身分證統一編號：Z0000
00000號）為受監護宣告之人之監護人。
指定阮天安（男，民國00年0月00日生，身分證統一編號：Z0000
00000號）為會同開具財產清冊之人。
聲請程序費用由受監護宣告之人負擔。
    理    由
一、聲請意旨略以：
(一)聲請人阮淑美為相對人阮永春之姊，關係人阮天安為相對 
    人之兄。按民法第14條第1項之規定，相對人罹患思覺失調
    症有診斷證明書可證，自民國106年4月3日即因上開思覺失
    調症，於明德醫院住院至今，相對人不能為意思表示或受意
    思表示亦不能辨識其意思表示之效果。
(二)聲請人係相對人之姊，為最近之親屬，今相對人因罹患上開
    症狀，對於一切事務無處分及管理能力，不能為意思表示或
    受意思表示，已達受監護宣告之程度，經其家屬同意推選聲
    請人為相對人之監護人、關係人阮天安為會同開具財產清冊
    之人，由聲請人擔任相對人之監護人，符合相對人之最佳利
    益。因有共有土地要處理，爰依民法第14條第1項、家事事
    件法第164條等規定，聲請對相對人阮永春為監護之宣告，
    並選定聲請人阮淑美為相對人之監護人，指定關係人阮天安
    為會同開具財產清冊之人。　　
二、按對於因精神障礙或其他心智缺陷，致不能為意思表示或受
    意思表示，或不能辨識其意思表示之效果者，法院得因本人
    、配偶、四親等內之親屬、最近一年有同居事實之其他親屬
    、檢察官、主管機關或社會福利機構之聲請，為監護之宣告
    ，民法第14條第1項定有明文。次按受監護宣告之人應置監
    護人。法院為監護之宣告時，應依職權就配偶、四親等內之
    親屬、最近一年有同居事實之其他親屬、主管機關、社會福
    利機構或其他適當之人選定一人或數人為監護人，並同時指
    定會同開具財產清冊之人。法院為前項選定及指定前，得命
    主管機關或社會福利機構進行訪視，提出調查報告及建議。
    監護之聲請人或利害關係人亦得提出相關資料或證據，供法
    院斟酌。法院選定監護人時，應依受監護宣告之人之最佳利
    益，優先考量受監護宣告之人之意見，審酌一切情狀，並注
    意下列事項：(一)受監護宣告之人之身心狀態與生活及財產
    狀況。(二)受監護宣告之人與其配偶、子女或其他共同生活
    之人間之情感狀況。(三)監護人之職業、經歷、意見及其與
    受監護宣告之人之利害關係。(四)法人為監護人時，其事業
    之種類與內容，法人及其代表人與受監護宣告之人之利害關
    係，民法第1110條、第1111條、第1111條之1分別定有明文
    。
三、經查，聲請人主張之上開事實，業據其提出親屬系統表、同
    意書、戶籍謄本、明德醫院診斷證明書、彰化基督教醫療財
    團法人二林基督教醫院診斷書、東華醫院乙種診斷證明書等
    件為證。又經本院在鑑定人衛生福利部彰化醫院蕭銘鴻醫師
    前訊問相對人，經法官實施勘驗，勘驗結果：經詢問相對人
    ，相對人可以正確從1數到10，問20-15為何，相對人無法回
    答，但可以用手比5等情。又鑑定人當場具結鑑定陳述：詳
    細鑑定另陳鑑定報告書等語，有本院訊問筆錄可佐。另經本
    院囑託衛生福利部彰化醫院鑑定結果，認為：「(一)醫學上
    的診斷（生物學上之要素）：診斷名：思覺失調症。障礙程
    度：中度。(二)生活狀況及現在身心狀態：1.日常生活狀況
    ：個案目前住在明德醫院治療及復健，思考貧乏，話量少且
    較鬆散。可自行活動，但只願參加自己有興趣的活動，如 
    ：聽歌；會看電視、電影，可看的懂節目內容。平時少參與
    動態活動，也鮮少和其他病友互動。有自言自語的情形，但
    否認有幻聽。目前個案如廁、進食、穿衣等大動作可獨自完
    成，洗澡則只是稍微沖一下，需他人督促。可認得金錢，知
    道金錢可購物，但不會使用信用卡或行動支付等其它付費方
    式。不認得許多生活常見之物，如：筆、鑰匙等。2.身體狀
    態【包括理學檢查、臨床檢查(尿、血等)及其他檢查】：無
    顯著肢體異常行為。3.精神狀態：(1)意識／溝通性：可回答
    問題，但口齒不清、反應慢、思考貧乏，有時難以澄清其說
    話內容，且有時會答非所問。(2)記憶力：短期記憶不佳。(
    3)定向力：無明顯受損。(4)計算能力：可算出簡單數學。(
    5)理解．判斷力：判斷力不佳，思考貧乏。對假設性問題，
    較無法具體說明。(6)現在性格特徵：情感淡漠。(7)其他（
    氣氛．感情狀態．幻覺．妄想．異常行動等）：思考貧乏、活動
    力低下。(8)智能檢查．心理學檢查：中度殘障手冊。(三)有
    關判斷能力判定之意見：不能管理處分自己財產。判定的根
    據（檢查所見及說明）：依阮永春男士目前心智狀況，雖可
    回答問題，但口齒不清、反應慢、思考貧乏，有時難以澄清
    其說話內容。因思覺失調症之殘餘症狀，造成個案溝通、判
    斷力及現實感損害。思覺失調症之症狀及認知功能缺損以致
    金錢、數字、是非對錯等概念嚴重缺損，是 故，亦無法管
    理與處置個人事務。(四)回復可能性說明：發病多年且反覆
    發作，以致於功能明顯退化，回復可能性低。(五)鑑定判定
    及說明：【鑑定判定】1.基於受鑑定人有思覺失調症，其程
    度達中度，不能管理處分自己的財產，回復之可能性低。2.
    思覺失調症之程度，能意思表示或受意思表示、部分辨識其
    意思表示之效果、但思考貧乏導致現實感及認知功能受損，
    金錢、是非對錯等概念缺損，可為監護宣告。」等語，有衛
    生福利部彰化醫院民國111年6月27日彰醫精字第1110500285
    號函附成年監護鑑定書可稽。堪認相對人因精神障礙或其他
    心智缺陷，致不能為意思表示或受意思表示，亦不能辨識其
    意思表示之效果。故本件聲請監護宣告為有理由，應予准許
    ，爰宣告相對人為受監護宣告之人。
四、本件相對人既經監護宣告，業如前述，揆諸前揭規定，自應
    為其選定監護人及指定會同開具財產清冊之人。查聲請人、
    關係人阮天安為相對人之姊、兄。聲請人及關係人阮天安、
    阮王寶均同意由聲請人擔任監護人，並同意指定關係人阮天
    安為會同開具財產清冊之人，有親屬系統表、同意書、戶籍
    謄本等件為證。本院審酌聲請人、關係人阮天安為相對人之
    姊、兄，與相對人關係非常密切，由渠等分別擔任相對人之
    監護人、會同開具財產清冊之人，應符合相對人之最佳利益
    ，爰裁定如主文第2、3項所示。
五、末依民法第1113條準用同法第1099條、第1099條之1之規定
    ，於監護開始時，監護人阮淑美對於受監護宣告之人阮永春
    之財產，應會同關係人阮天安於2個月內開具財產清冊，並
    陳報法院，於開具完成並陳報法院前，監護人對於受監護宣
    告之人之財產，僅得為管理上必要之行為，併此指明。
六、訴訟費用負擔之依據：家事事件法第164條第2項。
中　　華　　民　　國　　111 　年　　7 　　月　　19　　日
                   家事法庭     法  官　陳明照
以上正本係照原本作成。　　　　　　　　　 
如不服本裁定，應於送達後10日內向本院提出抗告狀，並繳納抗
告費新臺幣1,000元。
中　　華　　民　　國　　111 　年　　7 　　月　　19　　日
                                書記官  吳曉玟